【裁判字號】    89,上易,1658
【裁判日期】    890710
【裁判案由】    竊盜
【裁判全文】
臺灣高等法院刑事判決                          八十九年度上易字第一六五八號
    上  訴  人  臺灣板橋地方法院檢察署檢察官
    被      告  丙○○
                戊○○
                丁○○
右上訴人因被告竊盜案件，不服臺灣板橋地方法院八十九年度易字第五六號，中華
民國八十九年三月三十日第一審判決（起訴案號：臺灣板橋地方法院檢察署八十八年
度偵字第二五二九六號）提起上訴，本院判決如左：
    主  文
上訴駁回。
    理由
一、公訴意旨如起訴書所載（如附件）。
二、公訴人認被告丙○○、戊○○、丁○○涉嫌有共同竊盜機車罪嫌之犯行，無非以
    被告三人所竊取甲○○所有車號ＦＯＢ－七二二號偉士牌機車，車身為乳白色（
    實際原色為橙黃色），失竊當時與家人及鄰人之機車停放一處，已據被害人甲○○於偵查中證述明確，核與被告戊○○所供述：伊機車車號ＧＡＶ－七九二號，
    光陽牌，車身黑色，二者迥不相同，豈有大費周章誤搬上車之可能？況被告丙○○、丁○○二人見警盤查，即藉詞拿取機車行照而乘隙駕車逃逸，經警自後追捕
    仍置之不理等情，已據查獲警員乙○○到庭證述屬實，是被告等顯係見竊行敗露
    ，心虛逃逸，所辯不慎搬錯他人機車云云，要與常情有悖，不足採信為其論據。
    惟訊據被告丙○○、戊○○、丁○○均堅決否認有上開共同竊盜機車之犯行，辯
    稱：伊等本係要搬運被告戊○○之機車，因酒醉誤搬被害人甲○○之上開機車，
    並非要竊取其機車，至被告丙○○駕車載被告丁○○離開，係因被告丙○○未帶
    行照且酒醉，害怕警方開罰單，一時失慮，才駕車離去，非畏罪逃逸等語。
三、按犯罪事實應依證據認定之，無證據不得推定其犯罪事實；又不能證明被告犯罪
    者，應諭知無罪之判決；刑事訴訟法第一百五十四條、第三百零一條第一項分別
    定有明文。又犯罪事實之認定，應憑真實之證據，倘證據是否真實尚欠明確，自
    難以擬制推測之方法，為其判斷之基礎；而認定犯罪事實之證據係指足以認定被
    告確有犯罪行為之積極證據而言，該項證據自須適合於被告犯罪事實之認定，始
    得採為斷罪資料，最高法院五十三年著有臺上字第六五六號、二十九年上字第三
    一０五號判例。且刑事訴訟上證明之資料，無論其為直接或間接證據，均須達於
    通常一般之人均不致有所懷疑，而得確信其為真實之程度，始得據為有罪之認定
    ，若其關於被告是否犯罪之證明未能達此程度，而有合理懷疑之存在，致使無從
    形成有罪之確信，根據「罪證有疑，利於被告」之證據法則，即不得遽為不利被
    告之認定，亦有最高法院七十六年度臺上字第四九八六號判例可稽。其以情況證
    據（即間接證據）斷罪時，尤須基於該證據在直接關係上所可證明之他項情況事
    實，本乎推理作用足以確證被告有罪，方為合法，不得徒憑主觀上之推想，將一
    般經驗上有利被告之其他合理情況逕予排除，此觀諸最高法院三十二年上字第六
    七號自明。
四、經查：
    （一）、被告丙○○、戊○○、丁○○為警盤查前，在臺北縣泰山鄉○○路○段
            一四二巷二號海城合菜館，已聚餐飲用高粱、大陸酒鬼、蔘茸酒等高酒
            精濃度酒類多時之情，業據被告丙○○、戊○○、丁○○三人供述互核
            一致，應係屬實。參諸被告三人於查獲當日（即八十八年十一月十九日
            ）上午六時許，距同日凌晨二時三十分許約三至四小時後，經警測試其
            酒精濃度，被告丙○○仍逾標準（零點二五毫克）達零點五三毫克，黃
            偉欽亦逾標準達零點四二毫克，丁○○則為零點一八毫克，此有其酒精
            測試條三紙在偵查卷可稽，且據證人即查獲員警乙○○於偵查中亦證稱
            ：當時被告戊○○喝醉酒在吵鬧，伊等就用巡邏車載被告戊○○回派出
            所等語（參見偵查卷四十一頁筆錄），足認被告丙○○、戊○○為警盤
            查當時，應確係已於酒醉中，意識並非完全清楚。而被告丁○○於警訊
            、原審審理及本院調查時亦均供稱：伊係於當日凌晨零時許，中途受邀
            加入餐局飲酒，不知當日被告戊○○係騎乘何種機車等語（參見偵查卷
            八頁反面、原審八十九年二月二十二日訊問筆錄）。準此，則被告三人
            因而誤搬他人機車，非無可能。
    （二）、次查，被告等三人搬運之車號ＦＯＢ－七二二號90C.C.偉士牌機車，係
            於七十五年六月出廠，為車齡已達十三年之中古機車，現值僅餘新臺幣
            （下同）二千多元，車主平日均未上鎖等情，業經被害人即上開機車所
            有人甲○○於警訊及原審八十九年六月十六日調查時證述明確，並有該
            機車行車執照影本一紙附卷可稽，可見該機車已老舊，價值微薄，顯無
            竊取之價值。況據被害人甲○○於偵查中及原審調查時亦證稱：當時伊
            之機車係停放在伊家門口，該處同時尚有伊家人及鄰居之機車停放在該
            處等語（見同上調查筆錄），衡諸常情，被告等三人果真係意在竊取機
            車，豈有挑選被害人甲○○中古老舊之機車下手，而無視其他機車之存
            在，由此觀之，被告等三人誤搬之說非不可採信。
    （三）、參諸被告丙○○名下有數件不動產，財產資力非少，且被告等三人均有
            正當工作，收入均足供其生活所需，此有被告提出之不動產權狀七份、
            扣繳憑單二紙及在職證明一紙等影本附卷可參，被告等三人顯無為此價
            值僅餘二千多元之中古老舊機車，觸犯刑責之必要，另被告等三人亦均
            無竊盜刑事前科，由此益見被告等三人搬運上開機車，純屬誤搬，應無
            竊取之犯意存在。
    綜上所述，公訴意旨指訴被告等三人竊盜，理由尚嫌不足，要難遽認被告等三人
    有不法所有之意圖而共犯竊盜之故意，此外復查無其他積極確切之證據足證被告
    等三人確有共同竊盜機車之犯行，自應為被告等三人無罪之判決。
五、原審認被告等三人犯罪不能證明，因為被告等三人無罪之判決，洵無不當，公訴
    人上訴意旨猶以機車顏色不同，被告丙○○、丁○○二人見警盤查，即藉詞逃逸
    ，認被告等三人確有竊盜行為，要屬推測之語，非有理由，其上訴應予駁回。
據上論斷，應依刑事訴訟法第三百六十八條，判決如主文。
本案經檢察官沈世箴到庭執行職務。
中      華      民      國    八十九    年      七      月      十      日
                              臺灣高等法院刑事第二十一庭
                                  審判長法  官  葉  騰  瑞
                                        法  官  陳  憲  裕
    法  官  江  國  華
右正本證明與原本無異。
不得上訴。
                                        書記官  吳  碧  玲
中      華      民      國    八十九    年      七      月     十四     日


司法院資訊處製作；財團法人民間司法改革基金會備份。
